【裁判字號】    98,台上,6040
【裁判日期】    981016
【裁判案由】    強盜
【裁判全文】
最高法院刑事判決            九十八年度台上字第六０四０號
上  訴  人  甲○○
                    巷42號
上列上訴人因強盜案件，不服台灣高等法院台南分院中華民國九
十八年八月二十五日第二審判決（九十八年度上訴字第八二四號
，起訴案號：台灣台南地方法院檢察署九十七年度偵字第一一六
三四號），提起上訴，本院判決如下：
    主  文
上訴駁回。
    理  由
按刑事訴訟法第三百七十七條規定，上訴於第三審法院，非以判
決違背法令為理由，不得為之。是提起第三審上訴，應以原判決
違背法令為理由，係屬法定要件。如果上訴理由書狀並未依據卷
內訴訟資料，具體指摘原判決不適用何種法則或如何適用不當，
或所指摘原判決違法情事，顯與法律規定得為第三審上訴理由之
違法情形，不相適合時，均應認其上訴為違背法律上之程式，予
以駁回。本件原判決維持第一審論上訴人甲○○以意圖為自己不
法之所有，攜帶兇器，以強暴至使不能抗拒，而取他人之物，未
遂，累犯罪，處有期徒刑參年拾月，並為相關從刑宣告之判決；
駁回上訴人在第二審之上訴。係以提起第二審上訴，上訴書狀應
敘述具體理由。倘上訴書狀已提出上訴理由，但所提非屬具體理
由者，第二審法院應以上訴不合法律上之程式，判決駁回。上訴
人之第二審上訴書狀僅泛稱：上訴人雖坦承自住處騎腳踏車攜帶
螺絲起子，但該起子乃上訴人腳踏車隨車工具，並非預謀，只因
與被害人王全福爭執，一時情急才拿出作勢而已，且時間僅五秒
就放下，並無控制被害人自由行動，亦無以強暴手段使其不能抗
拒或心生畏懼，上訴人實係因摩托車撞損，怕母親責罵，本意是
想向大伯王全福借支，一時激動才口出「不拿五千元（新台幣下
同）給我就要插你」此語，為過失行為，請念上訴人年紀尚輕，
不知禮儀，口無遮攔，誤怒長輩而觸法網，請為較妥適之刑責等
語。惟查，第一審判決已於理由欄中就量處上訴人所犯加重強盜
未遂罪有期徒刑三年十月之理由，說明係審酌上訴人雖自始坦認
大部分犯行，犯後態度良好，但其年青力壯，不思自力更生，僅
因缺錢花用，竟持兇器螺絲起子，公然在眾人聚集之廟前，強取
他人財物，手段惡劣，然念其未達行強目的，因家庭狀況而造成
觀念及行為上之偏差，及其犯罪動機、目的等一切情狀，為科刑
之標準，已予明白論述。經核第一審判決認事用法，從形式審查
，並未違反法令，或悖離經驗法則、論理法則，量刑亦屬允當。
且所謂「攜帶兇器」，其種類並無限制，凡客觀上足對人之生命
、身體、安全構成威脅，具有危險性之兇器均屬之，祇須行為時
攜帶此種具有危險性之兇器為已足，並不以攜帶之初有行兇之意
圖為必要。螺絲起子為足以殺傷人生命、身體之器械，顯為具有
危險性之兇器。上訴人坦承持螺絲起子作勢，對被害人恫嚇稱「
不拿五千元給我就要插你」等語，足見已有攜帶兇器及強暴之客
觀行為，並意在抑壓被害人之抗拒，使被害人喪失其意思自由之
主觀意思存在。至上訴人是否預謀攜帶兇器及所持時間長短均非
所問。又刑之量定，係實體法上賦予法院得為自由裁量之事項，
倘其未有逾越法律所規定之範圍，或濫用其權限，尚不足以認第
一審判決有何不當或違法。上訴人所指，均核非上開法條規定之
上訴應敘述之具體理由，因認其第二審上訴顯屬違背法律上之程
式，而依刑事訴訟法第三百六十七條前段、第三百七十二條之規
定不經言詞辯論而為判決。從形式上觀察，原判決並無足以影響
判決結果之違背法令情形存在。上訴意旨略稱：上訴人年紀尚輕
，一時誤思，口無遮攔，誤怒長輩而觸法，謂之過失行為，非加
重強盜未遂，且被害人為上訴人之伯父，上訴人豈會向自己人下
手？被害人僅因一時氣憤為教訓姪子而報案。上訴人並無強盜之
故意，係向伯父借五千元不善表達致出言恐嚇，即「不拿五千元
給我就要插你」等氣話。關於事發地點，即萬應公廟，係因伯父
常在此處，故而前往云云。然就原判決認其提起第二審上訴未敘
述實體理由致違背法律上程式之明白論斷，究竟如何違背法令，
並無一語敘及，徒執陳詞，就第一審判決採證認事之職權行使，
任意指摘，並要求從輕量刑，難謂符合首揭法定第三審上訴之要
件。其上訴違背法律上之程式，應予駁回。
據上論結，應依刑事訴訟法第三百九十五條前段，判決如主文。
中    華    民    國  九十八  年    十    月   十六   日
                      最高法院刑事第三庭
                          審判長法官  林  增  福
                                法官  張  清  埤
                                法官  陳  世  雄
                                法官  何  菁  莪
                                法官  洪  佳  濱
      本件正本證明與原本無異
                                      書  記  官
中    華    民    國  九十八  年    十    月  二十三  日
                                                Ａ


司法院資訊處製作；財團法人民間司法改革基金會備份。
